最高法院民事判決　　　　　　　　　　　　　　　八十六年度台上字第二二五三號
　　上　訴　人　協泰化工澱粉股份有限公司
　　法定代理人　張泰柔
　　被 上訴 人　頂晉機械股份有限公司
　　法定代理人　黃木村
右當事人間請求損害賠償事件，上訴人對於中華民國八十五年八月五日台灣高等法院
高雄分院第二審更審判決（八十四年度上更(三)字第二四號），提起上訴，本院判決如
左：
    主  文
原判決除假執行部分外廢棄，發回台灣高等法院高雄分院。
    理  由
本件上訴人主張：被上訴人於民國七十五年十月四日承攬伊公司定作之微電腦全自動
控制離心機二台（下稱系爭離心機）、圓錐螺旋式混合機一台、雙螺旋式混合機二台
、螺旋進料機二台之設計、製造及安裝工作，依兩造所訂工程合約書約定，應於安裝
完成後九十日內完成試車，並經使用一個月確認合格後，始認為工作完成予以驗收。
本件工作，其中系爭離心機係於七十六年五月十二日安裝，依約應於同年八月十日以
前試車完成使用，至同年九月十日止，確認合格始認為完工驗收。惟系爭離心機自安
裝開始試車時起，不僅無法依約操作生產澱粉，且不斷發生故障，無法繼續試車完成
，迭經催請被上訴人派員前來修繕繼續試車，雖被上訴人初曾派員前來處理，旋竟不
承認有缺失。嗣經工業技術研究院機械工業研究所（下稱工研院機械所）鑑定結果，
認定系爭離心機無法連續運轉二小時，且經以小麥粉漿作加工試測，在二小時之實際
製造中，表面仍殘留大量水分，無法脫離乾淨。足見系爭離心機未符合兩造約定之品
質，形同廢物，伊乃於七十七年七月十六日以存證信函通知被上訴人解除有關系爭離
心機部分之承攬契約，被上訴人依法應返還伊已付工程款，並賠償伊所受之損害，其
數額如下：(一)已付工程款及利息：伊於七十五年十二月二十五日支付系爭離心機訂金
新台幣（下同）八十四萬元，七十六年五月三十日支付第二次款一百十二萬元，合計
一百九十六萬元，又上開款項算至本件起訴前之七十八年八月止之利息二十三萬八千
元。(二)安裝及試車費用損失：伊安裝系爭離心機支出費用二十七萬一千一百六十三元
；又安裝後試車十一次，每次耗料、耗電及僱工費一萬五千元，共為十六萬五千元。
(三)整體工程投資損失：伊為系爭離心機而用於擴建工程、廠房、機械設備等之投資共
一千一百八十九萬五千三百七十六元五角，因系爭離心機不能使用，致上述投資隨之
閒置，不能發揮效用，請求賠償上開投資自七十六年九月至七十八年七月，相當於利
息之損失一百十三萬九千九百七十三元。(四)收入損失：因系爭離心機無法啟用，致伊
公司營業量不能依原計畫擴展，自七十七年五月至同年十二月Extra 226 及Modified
Sago Starch 二項之損失，共為八百二十八萬八千元等情，求為命被上訴人給付一千
二百零六萬二千一百三十六元，並加付法定遲延利息之判決（第一審判命被上訴人給
付三百五十三萬六千一百三十六元本息，駁回上訴人其餘部分之訴。駁回部分，上訴
人僅就八百二十八萬八千元本息部分提起上訴，其餘部分則未聲明不服）。
被上訴人則以：兩造間所訂契約並非承攬，縱為承攬契約，其解除權已逾一年而消滅
。況伊出售之系爭離心機性能良好，甚多廠商採用，本件純因上訴人使用不當及試車
不良所致，伊無任何賠償責任等語，資為抗辯。
原審將第一審所為上訴人勝訴部分判決廢棄，改判駁回其訴，並就第一審所為上訴人
敗訴部分判決，除未聲明不服部分外，判予維持，駁回其上訴，係以：兩造於七十五
年十月四日訂立之工程合約，其性質係屬承攬。系爭離心機之驗收標準，以正式粉漿
試轉，轉動速度須達估價單之要求，並連續運轉二小時以上，方為合格。而系爭離心
機在另案兩造間請求給付價金事件，經委託工研院機研所測試結果，無法滿足連續運
轉二小時，且經以小麥粉漿作加工測試，在二小時之實際製造程序，表面仍殘留大量
水分，無法脫離乾淨，尚不符合約所約定之驗收標準，存有瑕疵，迄未完成驗收。上
訴人雖主張，伊迭次催請被上訴人修補系爭離心機之上開瑕疵未果，乃於七十七年七
月十六日以存證信函通知被上訴人解除該離心機部分之承攬契約云云，並提出該存證
信函及限時掛號函件執據為證。惟被上訴人否認收受該存證信函，而上開存證信函及
執據僅能證明上訴人將該存證信函交付郵局，尚不能證明被上訴人收受該存證信函，
亦無其他證據足以認定被上訴人曾收受該存證信函，尚不生解除契約之效力。又上訴
人主張，被上訴人違反工程合約書第九條、第十三條之約定，伊於八十二年七月十五
日已依第十九條之約定解除契約云云，惟未證明其已催告被上訴人於相當期間內履行
，逕行通知被上訴人解除契約，亦不生解除效力。是本件兩造間系爭離心機之承攬契
約仍合法存在，上訴人以該契約業經解除，依回復原狀及損害賠償之法律關係，請求
上訴人返還價金、利息及損害賠償，自屬無據等詞，為其判斷之基礎。
按當事人主張之事實，經他造於準備書狀內或言詞辯論時或在受命法官、受託法官前
自認者，無庸舉證，民事訴訟法第二百七十九條第一項定有明文。查上訴人起訴主張
，伊於七十七年七月十六日以存證信函向被上訴人為解除系爭離心機部分承攬契約之
意思表示云云，並提出該存證信函及限時掛號函件執據為證（見第一審卷四頁背面、
八頁至一七頁）。而被上訴人於第一審及原法院更審前一再陳稱，伊於七十六年四月
間交付系爭離心機與上訴人，迄七十七年七月十六日上訴人以上開存證信函通知伊解
除契約止，已逾一年云云（見第一審卷四一頁正面、原審重上字卷四八頁背面、一五
四頁背面、二四五頁背面、二五五頁背面），已自認上訴人以該存證信函通知伊解除
契約。則原審遽認無證據證明被上訴人曾收受該存證信函，即有可議。次查兩造訂立
之工程合約書第十九條約定：「在施工期間，甲方（即上訴人）如發現乙方（即被上
訴人）工作技術欠佳、或未能依照規定進度施工、或違背本合約所定之條件時，得解
除合約」（見原審重上字卷八六頁、重上更(二)字卷七三頁），其約定之真意何在﹖是
否依該約定無須催告，得逕行解除契約﹖倘須經催告，卷附上訴人於七十七年一月十
二日致被上訴人之存證信函記載：「希於接函三日內派員前來繼續試車」等語（見原
審重上字卷五八頁至六一頁），是否已為催告﹖原審悉未調查審認，遽謂上訴人解除
契約不生效力，亦嫌疏略。末按解除權之行使，不妨礙損害賠償之請求，民法第二百
六十條定有明文。是因債務不履行所生之損害賠償請求權，不因解除權之行使而受妨
礙，仍得請求之。則上訴人上開請求試車費用損失、整體工程投資損失、收入損失部
分，是否其主張因債務不履行所生之損害﹖原審未遑推闡明晰，遽認上訴人不得請求
賠償，亦有未合。上訴論旨，指摘原判決不當，求予廢棄，非無理由。
據上論結，本件上訴為有理由。依民事訴訟法第四百七十七條第一項、第四百七十八
條第一項，判決如主文。
中      華      民      國    八十六    年      七      月      十一    日
                              最高法院民事第二庭
                                  審判長法官  曾  桂  香
                                        法官  劉  延  村
                                        法官  徐  璧  湖
                                        法官  劉  福  聲
                                        法官  袁  再  興
      右正本證明與原本無異
                                              書  記  官
中      華      民      國    八十六    年      七      月    二十四    日
